【裁判字號】    92,裁,124
【裁判日期】    920123
【裁判案由】    補助費
【裁判全文】
最  高  行  政  法  院  裁  定                    九十二年度裁字第一二四號
    抗  告  人  甲○○
右抗告人因與相對人教育部間補助費事件，對於中華民國八十九年十一月八日臺北高
等行政法院八十九年度訴字第二九二號裁定提起抗告，本院裁定如左︰
    主  文
抗告駁回。
抗告訴訟費用由抗告人負擔。
    理  由
一、按抗告法院認抗告為不合法或無理由者，應為駁回抗告之裁定，行政訴訟法第二
    百七十二條準用民事訴訟法第四百九十二條第一項定有明文。
二、本件抗告意旨略謂：八十八年十二月十三日之第一封信主旨在請相對人賜復其編
    之詞辭庫為「依法勵之大辭典屬重要學術著作」，以免辦營業登記與免繳營業
    稅。八十九年一月六日之第二封信主旨在對相對人復函提出兩疑問，一是行政裁
    量權依法或非法。二是對其將原先之獎助改為補助表示異議，兩函主旨不同，非
    就同一事件而為相同之請求，訴願期間應自相對人第二次復函即八十九年一月二
    十六日起算，故未逾期。請裁定相對人收回其「補助」一詞，重述「獎助」之原
    意，並在主要電視台與報紙公布真相等語。
三、經查原裁定係以：(一)、所謂行政處分，依訴願法第三條第一項規定係指中央或地
    方機關就公法上具體事件所為之決定或其他公權力措施而對外直接發生法律效果
    之單方行政行為而言。如中央或地方機關對人民之請求已為消極之處分，而人民
    就同一事件又為相同之請求，中央或地方機關仍重申其拒絕所請之意旨，核其性
    質屬欠缺法效性之觀念通知，不能認有新處分之存在，仍應以先前之處分計算訴
    願期間。又訴願之提起，應自行政處分達到或公告期滿之次日起三十日內為之。
    訴願事件，提起訴願逾法定期間或未於訴願法第五十七條所定期間內補送訴願書
    者，應為不受理之決定，分別為同法第十四條第一項及第七十七條第二款所明定
    。(二)、本件抗告人出版「中英譯寫詞庫」一書（二十五開修訂版改名為「傳世漢
    英辭庫」），於民國八十六年增修該書時，曾獲被告補助新台幣二十萬元，嗣抗
    告人為供申請減免販售該書營業稅之用，於八十八年十二月十三日函請相對人具
    函證明上揭著作為「依法獎勵之重要學術著作」，經相對人以八十八年十二月二
    十八日台（八八）文（一）字第八八一六二六四七號書函答覆略以：相對人於八
    十八年四月間同意補助抗告人部分經費，此乃行政裁量權之補助行為，而非該書
    為重要學術著作而依法予以獎勵，故歉難同意抗告人所請等語（下簡稱第一次復
    函）。抗告人收受復函後，又於八十九年一月六日函請相對人查復該項補助之行
    政裁量權是否非法等疑點，經相對人於八十九年一月二十六日以台（八九）文（
    一）字第八九○○五○七一號復函說明：「補助」與「獎勵」為不同之法律規定
    ，抗告人之上揭著作僅獲相對人補助而非依法獎勵，故相對人難以同意具函說明
    該書為「依法獎勵之重要學術著作」等語（下簡稱第二次復函）。抗告人對之不
    服，遂於八十九年二月十六日提起訴願。此有上開各書函及訴願書附卷可稽。
    (三)、由以上過程觀察，相對人之第二次復函，乃說明抗告人之前揭書籍並非依法
    獎勵之重要學術著作，相對人不同意具函給予證明之原由，核其性質乃重申第一
    次復函所為消極之處分之旨意，並非有新處分之存在，依首開說明，即難謂其屬
    行政處分，抗告人對之提起訴願，自有未合。至於相對人之第一次復函，抗告人
    於其八十九年一月六日申請函中已表明業已收受該復函之旨，則以該日之翌日起
    算訴願期間，至八十九年二月六日屆滿（抗告人之住所與相對人之所在地相同，
    毋庸扣除在途期間），惟因八十九年二月六日、七日適逢春假期間，順延至八十
    九年二月八日屆滿，而抗告人遲至八十九年二月十六日始向相對人提起訴願，此
    有相對人加蓋於訴願書上收文戳記所載日期可考，依前揭說明，亦已逾訴願之法
    定期間。從而，訴願決定以其訴願程序不合法，而不予受理，自無不合。抗告人
    復對之提起行政訴訟，顯非合法，應予駁回，其合併提起之損害賠償請求，亦失
    所附麗，應併予駁回等理由為依據，而駁回在案，經核認事用法並無違誤。抗告
    意旨雖稱訴願期間應自第二次復函即八十九年一月二十六日起算乙節，原裁定已
    詳予論述何以不採之理由，抗告人再為爭執，經核仍不足採。相對人已在函文內
    指明其補助抗告人部分經費，非因該書為重要學術著作而獎勵，故不同意具函說
    明該書為「依法獎勵之重要學術著作」，抗告意旨仍請求相對人收回「補助」，
    而重述「獎助」之原意，經核並不足採。綜上所述，抗告意旨經核均無理由，應
    予駁回。
四、依行政訴訟法第二百七十二條、第一百零四條、民事訴訟法第四百九十二條第一
    項、第九十五條、第七十八條，裁定如主文。
中    華    民    國    九十二      年      一        月    二十三      日
                    最 高 行 政 法 院  第 二 庭
                                審 判 長 法  官      陳  石  獅
                                         法  官      吳  錦  龍
                                         法  官      彭  鳳  至
                                         法  官      高  啟  燦
                                         法  官      黃  合  文
右  正  本  證  明  與  原  本  無  異
                                         法院書記官  蘇  金  全
中    華    民    國    九十二      年      一        月      三十      日


司法院資訊處製作；財團法人民間司法改革基金會備份。
